臺灣板橋地方法院交通事件裁定　　　 96年度交聲字第1745號
原處分機關　交通部公路總局臺北區監理所板橋監理站
異　議　人
即受處分人　乙○○
上列異議人因違反道路交通管理處罰條例案件，對於交通部公路
總局臺北區監理所板橋監理站中華民國九十六年十月二十四日以
板監裁字第裁四一一ＡＹ0000000號違反道路交通管理事
件裁決書所為之裁決處分（原舉發案號：臺北市政府警察局九十
六年九月五日北市警交大字第ＡＹ0000000號）不服，聲
明異議，本院裁定如下：
    主  文
異議駁回。
    理  由
一、原處分機關略以：異議人即受處分人乙○○所有之車號ＭＣ
    Ｒ─一八０號重型機車，於民國九十六年八月二十六日下午
    二時二十五分許，在臺北市○○路○段，因「機車行駛禁行
    車道」之違規，為警拍照採證後逕行舉發，乃依道路交通管
    理處罰條例第四十五條第十三款規定，裁處罰鍰新臺幣（下
    同）六百元。異議人則以：伊當時原本騎乘機車在中間車道
    ，因公車從右邊車道往中間車道行駛，致伊被公車擠壓到禁
    行機車道，並非刻意行駛於禁行機車道，而是為了維護自己
    行車之安全，舉發警員未看清整個過程，就舉發伊行駛禁行
    機車道云云，表明不服而提出異議。
二、按違反行政法上義務之行為非出於故意或過失者，不予處罰
    ，行政罰法第七條第一項定有明文。是人民違反法律上之義
    務而應受行政罰之行為，以故意或過失為其責任條件。又駕
    駛機器腳踏車，不在規定車道行駛者，處六百元以上一千八
    百元以下罰鍰，道路交通管理處罰條例第四十五條第十三款
    亦定有明文。
三、查本件異議人乙○○於前揭時、地，騎乘上開機車行駛於禁
    行機車道之事實，業據異議人及舉發警員甲○○於本院調查
    時分別供證在卷，並有採證照片一張附卷可稽，堪信屬實。
    異議人固以前揭情詞置辯。惟查：本件交通違規舉發之過程
    ，依舉發警員甲○○於本院調查時結證稱：「是我舉發的。
    當時違規人行駛在禁行車道上，我把他拍下來，違規人應該
    是直行在禁行車道上我才會拍照告發」、「（本件違規機車
    騎士騎到禁行車道前，你在那裡就看到他？）我是站在西園
    醫院那邊，該騎士從我前面直行過去，我才拍照，我當時是
    面向西園派出所的方向，就把相機對準東北方，只要有騎士
    騎入禁行車道我就會拍照。現場附近的公車站牌是在採證照
    片斑馬線的右後方約離二十公尺，所以違規人說公車站靠左
    行駛，使其必須切入禁行車道是不實的。現場有三個車道，
    機車的機動性比較高，所以瞬間的速度一定比公車快，所以
    他可以減速或加速來閃避公車」、「（有無可能異議人的機
    車因公車向左開過來，使異議人必須把車駛入禁行車道，你
    對他拍照？）如果機車騎士只是車輪壓到禁行車道的車道線
    我們就不告發，違規機車進入我的相機範圍到我按快門還有
    一些時間，顯示騎士已經在禁行車道行駛一段距離了。如果
    異議人所講閃避公車的情形屬實，通常我們也不會舉發」等
    語詳確，核與上開採證照片所示現場情形相符，是舉發警員
    甲○○證述情節堪以採信。又觀諸卷附之採證照片，足知異
    議人當時騎乘機車已明顯行駛在禁行機車道上，及異議人所
    指之公車左側與其機車右側間約有半車道以上之距離，且該
    公車左側與車道線間仍留有部分距離，復參以上開舉發警員
    甲○○證稱：本件舉發現場附近的公車站牌是在採證照片上
    之斑馬線的右後方約離二十公尺，且違規機車進入伊的相機
    範圍到伊按快門還有一些時間，顯示騎士已經在禁行車道行
    駛一段距離了等語，則異議人辯稱：伊原本行駛於中間車道
    ，因公車從右邊車道往中間車道切出，使其被擠壓到快車道
    云云，與採證照片及證人甲○○證述之舉發現場情形不符，
    尚難遽以採信。縱認異議人所辯其係因受到右側公車之影響
    而向左行駛至禁行機車道一節屬實，但本件異議人舉發當時
    若能遵守舉發現場路段速限規定行駛，並注意車前狀況及隨
    時採取必要之安全措施，且因機車之體積較公車小、機動性
    高，衡情異議人騎乘機車行經該處前當發現右前方之公車偏
    向左側車道行駛時，其應可將機車行駛之速度減速慢行，並
    繼續在中間第二車道依序行駛，而得以避免將機車向左駛入
    禁行機車道之情形；詎異議人於本院調查時自承舉發當時伊
    機車車速約五十餘公里等語，顯見異議人當時騎乘機車之車
    速甚為快速，當其穿越現場之行人穿越道並發現右側公車偏
    向左前方行駛時，異議人猶未減速慢行，逕向左駛入禁行機
    車道，足徵異議人對其在禁行機車道行駛之行為，縱非故意
    ，亦難謂無過失，參照首開行政罰法規定，異議人即應受罰
    。綜上俱徵異議人於上開時地，確有騎乘機車行駛禁行車道
    之違規事實甚明，異議人上開所辯自不能據為免責或不罰之
    事由。
五、綜上所述，異議人前開違規事實洵堪認定。本件原處分機關
    以異議人有「機車行駛禁行車道」之違規行為，依首開道路
    交通管理處罰條例規定，裁處罰鍰六百元，無何違誤，應予
    維持。異議人聲明異議為無理由，應予駁回。
據上論斷，應依道路交通管理處罰條例第八十七條第二項，道路
交通案件處理辦法第二十條前段，裁定如主文。
中　　華　　民　　國　　96　　年　　11　　月　　26　　日
                  交通法庭法　官  楊 志 雄
以上正本證明與原本無異
如不服本裁定應於送達後五日內向本院提出抗告狀
                          書記官　陳 春 銘
中　　華　　民　　國　　96　　年　　11　　月　　26　　日
